臺灣臺北地方法院行政訴訟判決
111年度交字第45號
原      告  邱盛秀  

被      告  臺北市交通事件裁決所

代  表  人  蘇福智  
上列當事人間交通裁決事件，原告不服被告民國110年12月17日
北市裁催字第22-ZBA387055號裁決，提起行政訴訟，本院判決如
下：
    主  文
一、原告之訴駁回。
二、訴訟費用新臺幣300元由原告負擔。
    事實及理由
一、程序部分：
    本件係因原告不服被告民國110年12月17日北市裁催字第22-
    ZBA387055號違反道路交通管理事件裁決書（下稱原處分）
    而提起行政訴訟，核屬行政訴訟法第237條之1第1項第1款規
    定之交通裁決事件，因卷證資料明確，爰依同法第237條之7
    規定，不經言詞辯論，逕為判決。
二、爭訟概要：
　  原告於110年10月9日上午11時12分許，駕駛車牌號碼000-00
    00號自用小客車（下稱系爭車輛）行經國道1號南向90.4公
    里（下稱系爭路段）處，經民眾於110年10月9日檢具影片向
    內政部警政署國道公路警察局第二公路警察大隊（下稱舉發
    機關）提出檢舉，舉發機關員警查證後，認原告有「行駛高
    速公路違規使用路肩（路肩限行小車禁止變換車道）」之違
    規行為，遂於110年10月25日製發國道警交字第ZBA387055號
    舉發違反道路交通管理事件通知單（下稱舉發通知單）予以
    舉發。嗣被告審認原告有「行駛高速公路違規使用路肩」之
    違規事實，乃依道路交通管理處罰條例（下稱道交條例）第
    33條第1項第9款、第63條第1項第1款規定開立原處分，裁處
    原告罰鍰新臺幣（下同）4,000元，並計違規點數1點，於11
    0年12月23日送達原告。原告不服，於111年1月14日提起行
    政訴訟。
三、原告起訴主張及聲明：
  ㈠主張要旨：
　　原告於上開時、地駕駛系爭車輛，行駛於國道1號南向90.4
    公里處，按國道主線實施開放路肩作業規定，於假日7時至1
    3時該路段開放小車行駛路肩。原告當日非常小心注意路旁
    告示，可以行駛路肩路段才進入路肩，嗣主線道之外側車道
    車流量不多，路肩又較狹窄不易行駛，原告乃在路肩終點前
    ，變換車道回到主線車道之外側車道，此均小車使用路肩之
    正常變換車道（即從外側車道進入路肩，及從路肩回到外側
    車道），不會造成危險，且未違規。
　㈡聲明：原處分撤銷。
四、被告答辯及聲明：
　㈠答辯要旨：
　　交通部高速公路局常態性開放路肩為國道1號南向87.29公里
    至匝道0K+340公里，在南向90.04公里處設有「路肩限行小
    車 禁止變換車道」告示牌，藉以提醒用路人注意。經審視
    檢舉人提供影像，影片時間11：11：06，路邊出現「路肩限
    行小車 禁止變換車道」，影片時間11：12：18至31秒，系
    爭車輛在國道1號南向90.4公里處，由外側路肩變換至外側
    車道，違規屬實。
　㈡聲明：駁回原告之訴。　
五、本院之判斷：　　　　
  ㈠如爭訟概要欄所載之事實，除後述之爭點外，其餘為兩造所
    不爭執，並有舉發通知單（見本院卷第35頁）、原處分（見
    本院卷第53頁）及送達證書（見本院卷第55頁）在卷可稽，
    堪以認定。
　㈡按汽車行駛於高速公路、快速公路或設站管制之道路，不遵
    使用限制、禁止、行車管制及管理事項之管制規則而有未依
    規定使用路肩之行為者，處汽車駕駛人3,000元以上6,000元
    以下罰鍰，道交條例第33條第1項第9款定有明文。又汽車行
    駛高速公路及快速公路，其車道之使用，除因交通事故及道
    路施工依臨時或可移動標誌指示或交通勤務警察指揮外，應
    依設置之交通標誌、標線或號誌之規定，高速公路及快速公
    路交通管制規則第8條第1項亦有明定。另依行為時國道主線
    實施開放路肩作業規定第4點第1款規定：「開放路肩終點銜
    接出口減速車道：行駛路肩車輛得變換車道，開放路肩終點
    上游500m（得視現場條件調整）範圍內限往出口車流行駛，
    得銜接減速車道駛出，不得變換車道；非往出口小車須於開
    放路肩終點上游500m前（得視現場條件調整）變換至主線車
    道（類型1）。」
　㈢經查，本院勘驗本件採證影片，勘驗內容如下：
　  ⒈檔案名稱：1.mp4
　　　⑴11:11:06：檢舉人車輛行駛於外側車道，右側可見「路
        肩限行小車禁止變換車道 平日0-00 00-00 假日7-13」
        告示牌；
　　　⑵11:11:21：右側可見距離出口「300公尺」告示牌；
　　　⑶11:11:33：右側可見距離出口「200公尺」告示牌；
　　　⑷11:11:55：右側可見距離出口「100公尺」告示牌；
　  ⒉檔案名稱：2.mp4
　　　⑴11:11:57：接續前畫面，檢舉人車輛行駛於外側車道；
　　　⑵11:12:59：系爭車輛行駛於路肩；
　　　⑶11:12:21：系爭車輛自路肩變換至外側車道；
　　　⑷11:12:27：系爭車輛自路肩變換至外側車道；
　　　⑸11:12:33：系爭車輛行駛於外側車道；
　　有本院勘驗內容及影片截圖附卷可佐（見本院卷第61至69頁
    ），且將上開勘驗內容及影片截圖函請兩造表示意見（見本
    院卷第73至82頁）。依前開勘驗內容及影片截圖，可徵系爭
    路段設有「路肩限行小車禁止變換車道 平日0-00 00-00 假
    日7-13」告示牌，當時原告駕駛系爭車輛行經前揭告示牌之
    後，自路肩變換至主線外側車道之情。準此，前揭告示牌係
    依國道主線實施開放路肩作業規定第4點第1款所設置，又當
    日為星期六，系爭路段7至13時開放小車行駛路肩，但禁止
    變換車道，然當時原告駕駛系爭車輛行經前開告示牌之後，
    仍自路肩變換至主線外側車道，違反設置告示牌之規定，即
    屬「行駛高速公路違規使用路肩」之違規行為。是被告據此
    裁罰原告，洵屬有據。
　㈣原告雖主張在路肩終點前，變換車道回到主線車道之外側車
    道，不會造成危險，且未違規云云。惟依前開國道主線實施
    開放路肩作業規定第4點第1款及系爭路段設置「路肩限行小
    車禁止變換車道」告示牌等規定，可知非往出口小車，必須
    於「路肩限行小車禁止變換車道」之告示牌前變換至主線車
    道，亦即非往出口小車，不容恣意變換車道，變相行超車之
    實，原告身為合格考照駕駛人，對上開規定自不能諉為不知
    。惟系爭車輛既非駛往出口，卻於該「路肩限行小車禁止變
    換車道」之告示牌後繼續行駛路肩，再變換至主線外側車道
    ，顯然違反前開規定。是原告前揭主張，自難採信。
　㈤末按本件違規行為時之違反道路交通管理事件統一裁罰基準
    表，小型車行駛高、快速公路違規行駛路肩，於期限內繳納
    或到案聽候裁決者，應處罰鍰4,000元，並記違規點數1點。
    核此規定，係基於母法之授權而為訂定，且就違反道路交通
    管理事件統一裁罰基準表中有關道交條例第33條第1項第9款
    裁罰基準內容，並未牴觸母法，被告自得依此基準而為裁罰
    。
　㈥本件判決基礎已臻明確，兩造其餘攻擊、防禦方法及訴訟資
    料經本院審酌後，核與判決結果不生影響，無一一論述之必
    要，併此敘明。
六、結論：
　　原處分認事用法並無違誤，原告訴請撤銷原處分為無理由，
    應予駁回。至本件裁判費為300元，應由敗訴之原告負擔，
    爰確定第一審訴訟費用額如主文第2項所示。　
中　　華　　民　　國　　111 　年　　3 　　月　　16　　日
　　　　　　　　　行政訴訟庭　法　官　邱士賓
上為正本係照原本作成。如不服本判決，應於送達後20日內，向本院提出上訴狀並表明上訴理由（原判決所違背之法令及其具體內容或依訴訟資料可認為原判決有違背法令之具體事實)，其未載明上訴理由者，應於提出上訴後 20 日內向本院補提理由書（上訴狀及上訴理由書均須按他造人數附繕本，如未按期補提上訴理由書，則逕予駁回上訴），並應繳納上訴裁判費新臺幣 750 元。
中　　華　　民　　國　　111 　年　　3 　　月　　16　　日
                              書記官  李  欣
訴訟費用計算書
項　　　　目　　　　　　　金　額（新臺幣）　　備　註
第一審裁判費　　　　　　　　300元
合        計　　　　　　　　300元